臺灣花蓮地方法院刑事判決　　　　　　　　　　　　　九十二年度訴字第一三七號
　　公　訴　人　臺灣花蓮地方法院檢察署檢察官
　　被　　　告　丁○○
　　輔　佐　人　戊○○
　　選任辯護人　李文平律師
　　　　　　　　吳明益律師
右列被告因違反槍砲彈藥刀械管制條例案件，經檢察官提起公訴（九十二年度偵字第
一三三六號），本院判決如左：
    主  文
丁○○未經許可，持有子彈，累犯，處有期徒刑柒月，併科罰金新臺幣伍萬元，罰金
如易服勞役，以新臺幣玖佰元即銀元佰元折算壹日。扣案之口徑玖釐米制式子彈參
顆沒收。
    事  實
一、丁○○於民國八十四年間因麻醉藥品管理條例及藥事法案件，經本院以八十四年
    訴字第二六九號分別判處有期徒刑六月及五月，均緩刑三年，應執行有期徒刑十
    月，緩刑三年（第一案）；又於八十五年間因麻醉藥品管理案件，經本院以八十
    五年易字第七七０號判處有期徒刑八月確定（第二案），及因違反槍砲彈藥刀械
    管制條例經本院以八十五年訴字第三一三號判處有期徒刑七月確定（第三案），
    第二案與第三案經本院定應執行刑一年二月，第一案之緩刑另經撤銷，又因麻醉
    藥品案件再經本院以八十六年訴字第一九五號判處有期徒刑九月確定（第四案）
    ，丁○○自八十五年十月二十九日入監，接續執行上開案件，於八十八年五月一
    日假釋期滿，執行完畢。詎其仍不思悔過，於九十一年十二月十九日凌晨零時許
    ，在花蓮縣花蓮市○○路○段九十五號之甲○○房間內，未經許可，持有具殺傷
    力之口徑九釐米制式子彈三顆。旋因警發現另案犯罪嫌疑人己○○所駕駛之車牌
    號碼Ｕ八—四二八一號紅色跑車停於上開處所附近，認己○○在上開處所內，而
    依法逕行搜索該處所，並因進入該處所後發現甲○○房間內桌上放有毒品安非他
    命及吸食器，空氣中並瀰漫毒品味道，足信有人在內犯罪，再次逕行搜索上開處
    所內物品，始查獲上情，並經警於丁○○所攜帶之背包中扣得前開口徑九釐米制
    式子彈三顆。
二、案經花蓮縣警察局移送台灣花蓮地方法院檢察署檢察官偵查起訴。
    理  由
一、訊據被告丁○○矢口否認有何持有具殺傷力子彈之犯行，辯稱：該背包是朋友己○○交付給伊，伊並不知悉內有子彈三顆云云；輔佐人則為被告辯稱：是因警方
    要求被告擔任線民遭被告所拒，故聯合己○○共同陷害被告；辯護人則以：警方
    實施搜索有悖於法定程序，且被告之情形屬學理上之「陷害教唆」，被告原不具
    犯罪之故意，純因司法警察之設計教唆始萌犯意，進而實施犯罪構成要件之行為
    ，被告之行為應不成立犯罪云云。經查；
（一）按「有下列情形之一者，檢察官、檢查事務官、司法警察官或司法警察雖無搜
      索票，得逕行搜索住宅或其他處所：一、因逮捕被告、犯罪嫌疑人或執行拘提
      、羈押，有事實足認被告或犯罪嫌疑人確實在內者... 三、有明顯事實足信為
      有人在內犯罪而情形急迫者」、「搜索，經受搜索人出於自願性同意者，得不
      使用搜索票。但執行人員應出示證件，並將其同意之意旨記載於筆錄」。刑事
      訴訟法第一百三十一條第一項第一款、第三款、第一百三十一條之一分別定有
      明文。又所謂同意，應指自願性同意，包含口頭或書面同意，並需綜合一切情
      狀而為判斷，例如搜索、訊問之方式是否有威脅性、同意者意識強弱等綜合考
      量之。本案公訴人於本院審理中主張司法警察進入上開花蓮縣花蓮市○○路○
      段九十五號係經屋主乙○○及房間使用人甲○○之同意而進入該處所搜索，為
      同意搜索，經查，乙○○及甲○○已於搜索扣押筆錄中同意受搜索欄中簽名，
      有搜索扣押筆錄乙份在卷可稽，形式上固可認定本件搜索業經乙○○及甲○○
      之同意，但證人即實施搜索之警員辛○○證稱：前揭搜索扣押筆錄是在完成搜
      索後回到警察局才補製作的，因當場製作筆錄不便，所以才事後補製作等語。
      然查無其他證據足證本案司法警察搜索時已得到乙○○及甲○○口頭同意，則
      其事後補製作之搜索扣押筆錄難推定乙○○及甲○○有同意搜索之事實。又司
      法警察進入該處所搜索時，並未提示證件表明警察身份，反而以亮槍方式說明
      其警察身份一情，為證人壬○○於本院審理時證述綦詳，核與證人辛○○證述
      之情節相同，依常情，一般人見到槍枝均會心生恐懼，心理上可能受到壓迫而
      同意出示槍枝之人之要求，本案司法警察以出示證件方式表明其身份並非難事
      ，卻故意選擇以出示槍枝方式表明警察身份，其亮槍行為，已隱含脅迫同意之
      意思，衡以證人甲○○明知房間內有吸食安非他命之違法情事存在，應不可能
      任由警察搜索置己於不利狀況，實難認乙○○及甲○○非係因見到司法警察亮
      槍，而感覺受到脅迫方同意搜索，揆諸前揭說明，應認本件並無乙○○、甲○○自願同意搜索之情事存在，本案司法警察進入花蓮縣花蓮市○○路○段九十
      五號搜索，不合於刑事訴訟法規定之同意搜索之要件。但查，另案犯罪嫌疑人
      己○○所駕駛之車牌號碼Ｕ八—四二八一號紅色跑車停於上開處所附近乙情，
      為證人即實施搜索之警員丙○○於本院審理中所證述，並有花蓮縣警察局九十
      一年十二月二十日花警刑肅字第０九一００四八二一五０函及花蓮縣警察局逕
      行搜索報告書各乙紙附卷可佐，已有事實足認犯罪嫌疑人己○○在屋內，司法
      警察為逮捕犯罪嫌疑人己○○，應得依法逕行進入該處所搜索之，故本案司法
      警察進入上開處所搜索，應符於刑事訴訟法第一百三十一條第一項第一款規定
      之逕行搜索。另證人辛○○及丙○○於本院審理中復證稱：警方進入甲○○房
      間時，桌上放有毒品及打火機，空氣中尚有吸食安非他命之煙霧等語，與證人
      壬○○於本院審理中證述情節相符，則本案司法警察進入甲○○房間後自有相
      當理由足信有人在房間內犯罪，且情況急迫，可依前揭刑事訴訟法第一百三十
      一條第一項第三款規定再次逕行搜索房間內之物品，並因此查得被告所攜帶之
      背包中有具殺傷力之子彈三顆，綜上，足認司法警察所實施上開二次逕行搜索
      係合法之搜索，而未悖於法定程序，據此合法搜索而扣押之制式子彈三顆，應
      得為證據，具備證據能力，先予敘明。
（二）扣案之口徑九釐米制式子彈三顆係於前揭時、地自被告所攜帶之背包中搜出，
      此為被告於偵訊及本院審理中所自承，核與證人壬○○於警詢及本院審理時之
      證述相符。另扣案之子彈三顆經送往內政部警政署刑事警察局鑑驗結果認均係
      口徑九釐米制式子彈，具殺傷力，此有該局九十二年一月七日刑鑑字第○九一
      ○三四０九五二號槍彈鑑定書在卷可稽，並有照片四幀可參，足認被告確有持
      有具殺傷力之子彈三顆之犯行。被告雖以前詞置辯，然查，被告於搜索當時默
      認背包為其所有，此為證人辛○○於本院審理中證述明確，另被告於警詢中係
      稱不知悉子彈為何人所有，均未供陳該背包為證人己○○所交付，事後於偵查
      及本院審理中又改稱背包為證人己○○所交付，其供詞多次反覆不定，難以遽
      信被告於本院所辯該背包為證人己○○所交付等語為真實。證人己○○經本院
      多次傳喚、拘提均未到庭說明，而無從查證，另證人壬○○於本院審理中初證
      稱：到甲○○家中前，並沒有和被告一起去找證人己○○等語，嗣後經被告點
      醒後，方改證稱：被告曾載伊去借錢給證人己○○，然後才去甲○○家中，其
      證詞反覆矛盾，真實性已有疑問，況證人壬○○僅證稱在前往上開甲○○家中
      前，被告曾與己○○碰面，並證稱未注意到證人己○○有無交付背包予被告，
      故無從認定己○○有交付背包予被告之事實，另衡以被告於本案發生數日前，
      曾與證人己○○前往王母娘娘廟附近，見一綽號「振榮」之男子交子彈給己○○，已據被告於偵訊中及本院審理中供述明白，則被告既已事先知悉己○○身
      懷違禁物品，又豈敢隨意接受己○○交付之物，且被告進入甲○○家中後，曾
      自其所攜帶之背包中拿出安非他命與吸食器使用一情，亦據證人壬○○證述明
      確，被告前揭所辯若為真實，則被告又豈知該背包中有安非他命及吸食器，並
      主動自背包中取出以供吸食，又被告於打開該背包時亦應有看見該三顆制式子
      彈，豈會毫無反應，是均足認該背包並非己○○所交付者，被告早已知悉背包
      中內含安非他命及子彈三顆。退步言，即使認定該背包為己○○所交付，被告
      於偵訊中亦供稱：（己○○）託我時，我有打開來看過，內有安非他命及子彈
      三顆，亦足認被告知悉該背包中藏有具殺傷力之子彈三顆，而仍持有之，被告
      於本院審理中雖辯稱：伊於偵訊中所稱曾打開該背包來看，是指在「振榮」家
      中，「振榮」交付與己○○時，伊曾打開背包來看，然觀之該偵訊前後文，被
      告係於回答該背包為己○○託其帶至甲○○家中後，回應檢察官訊問：「你打
      開背包來看否？」所為之供詞，而與被告是否在「振榮」家中看過該背包無關
      ，被告上開於偵訊中之供詞應為真實，被告辯稱其係表示於「振榮」家中看過
      背包云云，並不可採，足認被告確實知悉背包中有具殺傷力子彈三顆之事實。
（三）另辯護人雖主張本案既係因查緝己○○而發生，則證人己○○於案發當晚曾至
      警察局，但司法警察卻遲至九十二年二月二十日方製作證人己○○之警詢筆錄
      ，與常情不符，顯見其與警員間存有陷害被告之默契云云，經查，證人壬○○
      雖於本院審理中證稱：製作警詢筆錄當天沒有看到己○○，惟復改稱：有看到
      己○○，是他自己去的，不是被抓去的等語，其證詞前後不一致，另衡以證人
      辛○○證稱：證人己○○確實當日未到刑警隊等語，且證人己○○於九十一年
      十二月十九日遭到花蓮縣警察局新城分局逮捕，並移送台灣花蓮地方法院檢察
      署執行，有花蓮縣警察局新城分局九十一年十月二十一日新警刑字第一四八０
      三號函乙份附卷可查，而花蓮縣警察局刑警隊因不知悉己○○當時已被逮捕，
      致未於當時詢問己○○等情，為證人辛○○於本院審理中證述明確，故難以認
      定證人己○○於本案發生當晚曾出現在刑警隊，自不能僅因司法警察未於案發
      日對證人己○○製作筆錄，即推定司法警察與證人己○○之間有何陷害被告之
      默契，況查，被告於本院審理中一再陳稱，其於製作警詢筆錄時，警員丙○○
      曾告知就是要「一庫拉」（意指欲設局陷害被告），此若屬實，被告必定急於
      說出實情以表清白，但其於警詢中卻仍未坦白供稱其係受己○○所託拿取該背
      包之事實，反而於警詢中陳稱不知道該背包為何人所有，此亦與常情大相違背
      ，可知本案司法警察對被告並無任何意欲陷害之情形存在，自非屬陷害教唆。
  綜上，被告前開所辯係遭警察與證人己○○陷害，其並不知悉該背包內有子彈三顆
  云云，均不足採，本案事證明確，被告犯行洵堪認定，應予論罪科刑。
二、核被告丁○○所為，係犯槍砲彈藥刀械管制條例第十二條第四項未經許可持有子
    彈罪。被告有事實欄所示之前科，有台灣高等法院被告全國前案紀錄表乙份在卷
    可查，其於刑之執行完畢後五年內，再犯本件有期徒刑以上之罪，為累犯，應加
    重其刑至二分之一。爰審酌被告行為之目的、動機、手段、智識程度、其持有具
    殺傷力之子彈對社會治安之危害，惟子彈數量僅只三顆，以及被告犯罪後未坦承
    犯行等一切情狀，量處如主文所示之刑，並就罰金部分諭知易服勞役之折算標準
    ，以資懲儆。扣案之口徑九釐米制式子彈三顆，係屬違禁物，應依刑法第三十八
    條第一項第一款宣告沒收。
據上論斷，應依刑事訴訟法第二百九十九條第一項前段，槍砲彈藥刀械管制條例第十
二條第四項，刑法第十一條前段、第四十七條、第四十二條第二項、第三十八條第一
項第一款，罰金罰鍰提高標準條例第二條，判決如主文。
本案經檢察官庚○○到庭執行職務。
中      華      民      國    九十三      年      三      月    十八    日
                              臺灣花蓮地方法院刑事第二庭
                                  審判長法官  林  碧  玲
                                        法官  陳  世  博
                                        法官  俞  秀  美
右正本證明與原本無異。
如對本判決不服，應於送達後十日內，向本院提出上訴狀。（應抄附繕本）告訴人或
被害人如對於本判決不服者，應具備理由請求檢察官上訴，其上訴期間之計算係以檢
察官收受判決正本之日期為準。
                                  法院書記官
中      華      民      國    九十三      年      三      月    二十二  日
附錄本判決論罪之法律條文：
槍砲彈藥刀械管制條例第十二條第四項：
未經許可，持有、寄藏或意圖販賣而陳列子彈者，處五年以下有期徒刑，併科新台幣
三百萬元以下罰金。
